【裁判字號】    89,訴,681
【裁判日期】    891107
【裁判案由】    毒品危害防制條例
【裁判全文】
臺灣臺中地方法院刑事判決                          八十九年度訴字第六八一號
    公  訴  人  臺灣臺中地方法院檢察署檢察官
    被      告  甲○○
    指定辯護人  本院公設辯護人  乙○○
右列被告因毒品危害防制條例案件，經檢察官提起公訴（八十九年度偵字第二七六三
號）及移送併案審理（八十九年度偵字第二七六二號、第二七六五號），本院判決如
左：
    主  文
甲○○共同連續販賣第二級毒品，累犯，處有期徒刑柒年捌月。扣案之安非他命包
（驗餘淨重貳點壹零壹陸公克）沒收銷燬之，信封袋個、帳簿本沒收。因販賣第
二級毒品所得之新臺幣肆萬壹仟伍佰元沒收之，如全部或一部不能沒收時，以其財產
抵償之。
    事  實
一、甲○○於民國八十二年間因違反麻醉藥品管理條例案件，經法院判處有期徒刑三
    年四月確定，於八十六年一月一日執行完畢，猶不知悛悔警惕，復與男友張聰哲
    （另案審理）及計程車司機王傳為（經臺灣高等法院臺中分院判處有期徒刑七年
    一月確定）共同基於意圖營利販賣第二級毒品安非他命之概括犯意，自八十七年
    六月初起至同年月二十九日止，先由甲○○、張聰哲與接洽購買安非他命者約定
    買賣安非他命之時間、地點、價格、數量後，以分裝袋裝妥安非他命，置入正面
    貼有「仕商郵購服務部收」之信封內，再交給王傳為駕駛計程車將安非他命送至
    指定地點交付予購買安非他命者，並向購買安非他命者收取每小包新臺幣（下同
    ）二千元至三千五百元不等之價金，連續販賣第二級毒品安非他命予徐榮源及其
    他不詳姓名之成年人共二十次，販賣安非他命所得四萬一千五百元，由王傳為每
    次向甲○○、張聰哲取得代送一小包安非他命三百元，二小包安非他命五百元之
    代價。嗣於八十七年六月二十九日，因警方查獲施用毒品之徐榮源，經徐榮源供
    出其安非他命係向被告甲○○購得，始由徐榮源與被告甲○○連絡佯稱購買安非
    他命，於同日晚上九時五十分許，甲○○以前揭方式囑咐王傳為駕駛計程車至臺
    中市○○路與美村路口欲出售安非他命三包（原分別淨重Ｏ．六四三三公克、一
    ．三九五三公克及Ｏ．二八六七公克，經臺灣高等法院臺中分院送鑑定後，餘二
    ．一三九八公克，再經本院送鑑定後，餘二．一Ｏ一六公克）予徐榮源時為警當
    場查獲，並扣得甲○○所有分別以信封袋三個裝妥之前開安非他命三包，王傳為
    所有供前開販賣安非他命計帳使用之帳簿三本，致此次販賣安非他命行為並未得
    逞，另循線於南投縣草屯鎮○○路與虎山路口查獲甲○○，並於甲○○位於南投
    縣草屯鎮○○路二三Ｏ號五樓之十三居處扣得非供販賣用之安非他命一瓶（淨重
    Ｏ．五六五七公克，驗餘淨重Ｏ．五四九二公克）、玻璃水煙斗二個、過濾器一
    個、空袋七個、信封四十個、面紙十八張。
二、案經嘉義市警察局第二分局報告臺灣臺中地方法院檢察署檢察官偵查起訴。
    理  由
一、訊據被告甲○○矢口否認販賣第二級毒品安非他命犯行，辯稱：(一)本案前經臺灣
    臺中地方法院檢察署檢察官提起公訴，經臺灣臺中地方法院以八十八年度訴緝字
    第九三號諭知公訴不受理之判決，檢察官復將本案併案於臺灣臺中地方法院八十
    八年度訴緝字第六八號刑事案件，嗣亦經臺灣高等法院臺中分院以八十八年度上
    訴字第二六九三號判決無罪確定，檢察官再就曾經判決確定之本案提起公訴，依
    法應諭知免訴之判決。(二)伊與張聰哲是男女朋友關係，王傳為則是搭車認識的計
    程車司機，伊並未託王傳為交付毒品予購買毒品者及收取價金，伊有幫綽號「眼
    鏡」的人拿安非他命給王傳為，因該人提及要到法院開庭不能帶在身上，要伊轉
    交給王傳為，伊並不認識徐榮源，亦未販賣安非他命給徐榮源，伊在嘉義市警察
    局第二分局並未坦承販賣安非他命，是警員拿伊的手指在筆錄上蓋指印及強迫簽
    名的。查獲當日是王傳為打電話邀約，稱有麻煩要伊幫忙，伊才答應赴約，當時
    亦未攜帶毒品，絕非依約前往販賣毒品云云。惟查，(一)按不受理判決並無實質之
    確定力，無一事不再理原則之適用。檢察官之公訴案件雖經不受理判決確定，但
    檢察官仍非不可就同一案件再行起訴，而由法院為實體之判決。經查，本案雖經
    臺灣臺中地方法院檢察署以八十七年度偵字第八七二五號、第一三三ＯＯ號提起
    公訴，經本院八十八年度訴緝字第九三號以被告另涉販賣安非他命罪嫌前經臺灣
    臺中地方法院檢察署檢察官提起公訴及移送併案審理，由本院以八十五年度訴字
    第二一二九號（嗣被告經通緝到案重分案號為八十八年度訴緝字第六八號）審理
    中，與本案有連續犯裁判上一罪關係，為前案起訴效力所及，為重行起訴而諭知
    不受理之判決，有臺灣臺中地方法院檢察署八十七年度偵字第八七二五號、第一
    三三ＯＯ號起訴書及本院八十八年度訴緝字第九三號刑事判決附卷可稽，嗣經臺
    灣臺中地方法院檢察署檢察官將本案併由本院八十八年度訴緝字第六八號刑事案
    件審理，經本院以該案無積極證據證明被告犯罪而諭知被告無罪之判決，並將併
    案之本案部分退由臺灣臺中地方法院檢察署檢察官另行處理，檢察官不服提起上
    訴並將本案部分再併由臺灣高等法院臺中分院審理，經臺灣高等法院臺中分院以
    八十八年度上訴字第二六九三號判決駁回上訴確定，並將併案之本案部分退回臺
    灣臺中地方法院檢察署檢察官另行處理，檢察官始再就前開未經實體審理無實質
    確定力之本案提起公訴，並無重複起訴之情形，核先明。(二)被告甲○○於八十
    七年六月三十日在嘉義市警察局第二分局訊問時供稱於八十七年六月二十九日晚
    上七時許拿安非他命請王傳為代為銷售，其託王傳為代售安非他命之代價為每包
    三百元，二包五百元，並囑咐王傳為向購買者收取二千元至三千五百元不等之價
    金，前開安非他命來源均是張聰哲所提供等情（詳八十七年度偵字第一三三ＯＯ
    號偵查卷宗第二五頁、第二十七頁反面），核與另案共犯王傳為於八十七年六月
    三十日在嘉義市警察局第二分局訊問時供稱：伊自八十七年六月初起幫甲○○送
    安非他命給購買者，共約二十次，一包收價三百元，二包則為五百元，並向購買
    者收取每包二千元至三千五百元不等之價金，甲○○每次都叫伊駕駛計程車將裝
    有安非他命正面粘貼有「仕商郵購服務部收」之信封交給購買者，嗣於八十七年
    六月二十九日晚上九時五十分許，甲○○告知前往臺中市○○路與美村路口交付
    安非他命給購買者時為警當場查獲，並扣得粘貼有「仕商郵購服務部收」字樣之
    信封三個，內有安非他命三包，每次甲○○叫伊送安非他命給購買者，伊都有將
    錢交給甲○○，有時張聰哲（綽號眼鏡）也會請伊代送，伊也有將錢交給張聰哲
    等情（詳八十七年度偵字第一三三ＯＯ號偵查卷宗第三十頁以下）及於檢察官偵
    訊時供稱：張聰哲託甲○○交信封給伊，託伊依信封袋上的註明送給指定的人，
    收到錢再轉交給甲○○等情相符，另徐榮源於八十七年六月三十日在嘉義市警察
    局第二分局訊問亦陳稱伊於八十七年六月二十二日下午七時許，在臺中市○○○
    街丸九超市前曾向甲○○購買三千五百元的安非他命等語，有前開警訊筆錄附卷
    可稽（詳八十七年度偵字第一四四Ｏ四號偵查卷宗第十七頁），此外，並有另案
    共犯王傳為於八十七年六月二十九日晚上九時五十分許，在臺中市○○路○○村
    路口為警查獲時所扣案之供販賣安非他命計帳使用之帳簿三本及以信封袋三個裝
    妥之安非他命三包可資佐證，前開安非他命經送憲兵司令部刑事鑑識中心鑑驗結
    果，均含有甲基安非他命（原分別淨重Ｏ．六四三三公克、一．三九五三公克及
    Ｏ．二八六七公克，經臺灣高等法院臺中分院送鑑定後，餘二．一三九八公克，
    再經本院送鑑定後，餘二．一Ｏ一六公克）無訛，有該中心八十八年十二月六日
    綱得字第一六七七七號鑑驗通知書附卷可稽，堪信被告甲○○於警訊時之自白
    為真實。(三)裝有安非他命的信封均是張聰哲託伊轉交給王傳為乙情，業據被告甲
    ○○於檢察官偵查時坦承不諱（詳八十七年度偵字第一三三ＯＯ號偵查卷宗第七
    七頁反面），亦與另案共犯王傳為供稱安非他命係張聰哲（綽號眼鏡）託甲○○
    交給伊等情相符，被告事後改稱係綽號「眼鏡」之人要到法院開庭，不能帶在身
    上，乃託伊將安非他命轉交王傳為，並非張聰哲云云，顯不足採信。(四)有關警訊
    筆錄部分係被告甲○○所自為陳述，並無刑求乙情，業據承辦警員侯秋峰、彭心
    佑於本院八十八年度訴字第一二八三號被告張聰哲被訴毒品危害防制條例案件中
    結證明確，有前開八十八年八月三日審判筆錄附卷可稽，被告空言否認警訊自白
    之真實性，亦不足採信。(五)政府近年來為杜絕毒品之氾濫，對查緝施用或販賣毒
    品之工作雷厲風行，毒品危害防制條例復就販賣毒品犯行科以嚴厲之刑罰，苟非
    圖得販賣之利益，衡情被告當無甘冒被查獲移送法辦並判處重刑之可能，鋌而走
    險，足見被告確有營利之意圖，至為灼然。綜上所述，本案事證已臻明確，被告
    犯行洵堪認定。
二、查安非他命係毒品危害防制條例第二條第二項第二款所規定之第二級毒品；核被
    告甲○○前開二十次販賣安非他命得逞之行為，係犯同條例第四條第二項之販賣
    第二級毒品既遂罪，被告於八十七年六月二十九日晚上九時五十分許，販賣安非
    他命未得逞之行為，係犯同條例第四條第五項、第二項之販賣第二級毒品未遂罪
    。徐榮源於前開時間，偽稱向被告甲○○、張聰哲及王傳為購買安非他命，雖無
    實際購買安非他命之真意，但被告甲○○等既有販賣毒品之故意，且由共犯王傳
    為依約攜帶毒品前往交付，實已著手實施販賣毒品之行為，徐榮源意在協助警方
    辦案，冀求人贓俱獲，故被告甲○○等與徐榮源間無從真正完成買賣第二級毒品
    海洛因之行為，是前開行為應僅論以販賣第二級毒品未遂罪，附此說明。被告販
    賣前持有毒品安非他命之低度行為，應為販賣之高度行為所吸收，不另論罪。被
    告甲○○與張聰哲、王傳為間有犯意聯絡及行為分擔，均為共同正犯，被告先後
    二十次販賣第二級毒品既遂犯行及一次販賣第二級毒品未遂犯行，時間緊接、方
    法相同，觸犯構成要件相同之罪名，顯係基於概括犯意反覆為之，為連續犯，依
    刑法第五十六條規定論以一連續販賣第一級毒品既遂罪，被告曾於八十二年間因
    違反麻醉藥品管理條例案件，經法院判處有期徒刑三年四月確定，於八十六年一
    月一日執行完畢，有臺灣高等法院被告全國前案紀錄表在卷可稽，被告前受有期
    徒刑執行完畢，於五年以內再犯本件有期徒刑以上之罪，為累犯，除其中法定刑
    無期徒刑部分，依刑法第六十五條第一項規定不得加重外，其餘應依刑法第五十
    六條及第四十七條規定遞加重其刑。爰審酌被告販賣第二級毒品安非他命足以使
    購買施用者導致精神障礙、性格異常，甚至造成生命危險之生理成癮性及心理依
    賴性，戕害國民身心健康至鉅，嚴重危害社會治安，惡性非輕，並斟酌其犯罪動
    機、目的、手段及犯罪後猶飾詞狡辯，並無悔意等一切情狀，量處如主文所示之
    刑，以示懲儆。扣案之安非他命三包（原分別淨重Ｏ．六四三三公克、一．三九
    五三公克及Ｏ．二八六七公克，經臺灣高等法院臺中分院送鑑定後，餘二．一三
    九八公克，再經本院送鑑定後，餘二．一Ｏ一六公克），應依毒品危害防制條例
    第十八條第一項前段規定，宣告沒收銷燬之，至送鑑驗過程經鑑析用罄之安非他
    命，因已不存在，故無庸宣告沒收銷燬，又扣案之信封袋三個係被告甲○○所有
    ，帳簿三本係另案共犯王傳為所有，供渠等販賣安非他命所用之物，爰依毒品危
    害防制條例第十九條第一項規定宣告沒收；至於被告販賣毒品所得，因被告矢口
    否認犯行，另案共犯王傳為僅述及販賣安非他命二十次，每次收取二千至三千五
    五元不等之價金，其中僅徐榮源部分曾明確指出向被告甲○○以三千五百元購買
    安非他命一次，其餘十九次無從確認其詳細購買金額，本諸最有利於被告之原則
    ，均認定其販賣毒品所得每次各為二千元，合計為四萬一千五百元，應依同條例
    第十九條第一項之規定諭知沒收，如全部或一部不能沒收時，以其財產抵償之。
    末查，警方於八十七年六月三十日凌晨四時三十五分許，在南投縣草屯鎮中興二
    三Ｏ號五樓之十三被告甲○○居處所查扣之安非他命一瓶（淨重Ｏ．五六五七公
    克，驗餘淨重Ｏ．五四九二公克）、玻璃水煙斗二個、過濾器一個、空袋七個、
    信封四十個、面紙十八張等物，或係供施用第二級毒品安非他命所用之物，或無
    明確證據證明係供被告販賣第二級毒品所用之物，均無從宣告沒收，雖安非他命
    係屬違禁物，依毒品危害防制條例第十八條第一項前段之規定，不問屬於犯人所
    有，均應沒收銷燬之，然沒收係從刑之一種，且與主刑具有從屬關係，自應依附
    主刑而宣告。前開扣案之安非他命既無證據證明係供販賣之毒品，且被告確因於
    八十五年四月間至八十七年二月間施用第二級毒品安非他命經本院裁定觀察、勒
    戒，有本院八十五年度訴字第二一二九號刑事裁定附卷可稽，顯見被告亦有施用
    第二級毒品海洛因之犯行，既無從證明前開安非他命與被告販賣第二級毒品犯行
    間有何關連性，容屬前開案件之重要證物，自不得在本案宣告沒收銷燬，末此敘
    明。
三、併案意旨略以：(一)（臺灣臺中地方法院檢察署八十九年度偵字第二七六二號）被
    告甲○○於八十六年十一月一日晚上九時許，在臺中市○○○路○段一六一號三
    樓以每包二千元之代價販賣安非他命予戊○○之行為。(二)（臺灣臺中地方法院檢
    察署八十九年度偵字第二七六五號）被告甲○○基於概括犯意，於八十五年十一
    月中旬，在臺中市○○路與樂群街口，以每包一千元之代價販賣安非他命予丁○
    ○二次，復於八十六年一月九日上午十時許，以每包二千元之代價販賣安非他命
    予丙○○之行為，均與本案販賣第二級毒品犯行有連續犯裁判上一罪關係，而移
    送本院併案審理。惟查，併案部分雖迭據證人戊○○、丁○○於警訊、檢察官偵
    查及本院審理時證述綦詳及證人丙○○於警訊時指證明確，然併案部分之犯罪時
    間與本案之犯罪時間相隔長達近七個月至一年七個月不等之時間，客觀上難認係
    基於概括犯意為之而有連續犯裁判上一罪關係，非本案起訴效力所及，本院無從
    併予審理，爰退由檢察官另行處理，併此說明。
據上論斷，應依刑事訴訟法第二百九十九條第一項前段，毒品危害防制條例第四條第
二項、第十八條第一項前段、第十九條第一項，刑法第十一條前段、第二十八條、第
五十六條、第四十七條，判決如主文。
中      華      民      國    八十九    年      十一    月      七      日
                              台灣台中地方法院刑事第七庭
                                  法  官  陳  得  利
右正本證明與原本無異。
如不服本判決，應於判決送達後十日內向本院提出上訴狀，上訴於臺灣高等法院臺中
分院（須附繕本）。
                                  書記官
中      華      民      國    八十九    年      十一    月      七      日
附錄本案論罪科刑之法條：
毒品危害防制條例第四條第二項：
製造、運輸、販賣第二級毒品者，處無期徒刑或七年以上有期徒刑，得併科新臺幣七
百萬元以下罰金。


司法院資訊處製作；財團法人民間司法改革基金會備份。
